臺灣高等法院高雄分院刑事裁定　　　　　　　　　　九十三年度聲再字第一三六號
　　聲　請　人　甲○○
　　即受判決人
右列聲請人因聲請再審案件，對於最高法院九十一年度台上字第四二四０號中華民國
九十一年七月三十一日確定判決（本院九十年度上重更(一)字第一六號、臺灣高雄地方
法院八十九年度重訴字第六七號、臺灣高雄地方法院檢察署八十九年度偵字第一三三
九七號），聲請再審，本院裁定如左：
    主  文
再審之聲請駁回。
    理  由
一、聲請意旨略稱：
    (一)原判決事實認定：「甲○○為替綽號阿泉之不詳姓名年籍之成年男子販賣第一
      級毒品海洛因之犯意」、之後又認定「由甲○○基於意圖販賣而持有第一級毒
      品之犯意」，則聲請人即受判決人甲○○究係幫助阿泉，或為自己販賣？確定
      判決事實欄先後所載矛盾。且依聲請人於警訊之筆錄，聲請人僅負責將毒品海
      洛因從澎湖運輸回台灣，並不知阿泉將如何處理，是聲請人持有毒品之行為乃
      運輸毒品之當然結果，原確定判決論持有第一級毒品罪，另成立毒品危害防制
      條例第五條第一項之意圖販賣而持有第一級毒品罪，尚有未洽。又原判決認聲
      請人為讓共犯被告楊文昌運輸毒品，以供自己販賣之用，而自澎湖取得毒品而
      持有之，是其所犯意圖販賣而持有第一級毒品罪與運輸第一級毒品罪間有牽連
      關係，從重依運輸第一級毒品罪論處，亦有未洽。
    (二)聲請人聲請傳訊證人陳文忠，證明伊於八十九年六月十四日下午四時與陳文忠
      一起去看遊艇，當日下午十七時三十分許二人始分手，惟法院並未傳喚。
    (三)八塊海洛因磚塊經鑑定後，有指紋二枚，惟與聲請人指紋不符，足證聲請人未
      交付該八塊海洛因磚塊予楊文昌，該鑑定得作為有利被告之證據。
    (四)聲請人聲請傳喚之證人（本院按即：游昇輝）於法院審理時證稱：「我是聽楊
      文昌說的，在今年四、五月在舍房裡面告訴我的，他與我關在一起，他說他與
      甲○○同案，如甲○○不拿出數十萬元，他要拉他下水，讓他關到死。當時有
      我和楊文昌、陳偉仁、蘇志平在場」等語，證人所謂：陳偉仁、蘇志平在場（
      鈞院筆錄漏未記載），顯然足以推翻原判決，自與「確實發現新的事實」再審
      理由相符。且證人林育丞於鈞院調查時亦結證稱：「楊文昌告訴我，要我傳話
      給甲○○不拿出五十萬元，他就要咬他」等語。然原確定判決既未調查證人陳
      偉仁、蘇志平，又未詳究證人游昇輝、林育丞之證述，即行論罪科刑，自嫌速
      斷。
    (五)共犯楊文昌於九十年三月二十二日於看守所中曾收到掛號郵件，寄件人「毛思
      樺」，惟「毛思樺」應係他人所匿名，如為聲請人之親戚、朋友寄錢給共犯楊
      文昌，何須匿名？原審亦未依職權喚毛思樺，有違證據法則。且證人梁家華、
      蔡榮福均證稱楊文昌要伊二人偽證，又供述：「是楊文昌要我二人作偽證，因
      楊文昌怕加重刑期，若開庭作偽證，楊文昌會寄錢給我們」，是原判決認共犯
      楊文昌之親戚朋友要寄錢給共犯楊文昌何須匿名？有違經驗法則。
    (六)共犯楊文昌就其與聲請人十三日上午十時三十分、十四日上午九時五十分、十
      四日中午十二時十七分、三十五分、四十四分、下午四時五十三分之行動電話
      通聯記錄，為不利於聲請人之供述，然其供述有無虛偽、嫁禍於聲請人之危險
      ？原確定判決並未詳究。且依共犯楊文昌所述，其於七時多至七時四十分前，
      均與聲請人在一起，惟由共犯楊文昌行動電話之雙向通聯記錄觀之，聲請人於
      當日晚上七時三十五分、七時三十六分，均與共犯楊文昌通過電話，若聲請人
      與共犯楊文昌在一起，又何必多次以電話聯絡，足認共犯楊文昌稱：聲請人帶
      伊至海邊搭船一節不實。共犯楊文昌（聲請人誤載為其本人）於警訊時復稱：
      聲請人係於十九時三十分將共犯楊文昌帶至海邊搭船，聲請人則係要搭當晚八
      時十分之飛機返台，而依規定搭機須於三十分前抵機場，故聲請人最遲須於十
      九時四十分前至機場，惟海邊至機場有一小時二十分路程，聲請人如何自海邊
      將共犯楊文昌交待清楚後，隨即離去趕往機場搭乘二十時十分之飛機返台？原
      審對此竟疏未調查，且未於判決理由內說明，顯有應於審判期日調查之證據未
      予調查及判決理由欠備之可議。
    (七)原確定判決事實認定「嗣楊文昌搭乘漁船於十五日上午一時三十分許抵茄萣外
      海，再轉乘某男子駕駛之竹筏於一時四十分許於茄萣上岸，並於海邊工寮等候
      甲○○，經約30分鐘，楊文昌未見甲○○，遂自行徒步欲至鎮海宮與甲○○會
      合，然因路段不熟而迷路，於三時，途經濱海路為警查獲楊文昌身上有海洛因
      塊磚八塊。」，惟共犯楊文昌於一審時稱：「我打電話給甲○○時，說我人在
      鎮海宮，甲○○說他馬上過來」、核與其復稱：「於同日上午三時，途經高雄
      縣茄萣鄉○○村○○路○段時為警發覺可疑，當場在楊文昌身上查獲上開海洛
      因磚八塊，於同日上午四時許，在高雄縣茄萣鄉○○路○段鎮海宮，查獲在該
      處等候楊文昌之被告」等語，就聲請人說他馬上來不相一致。且共犯楊文昌被
      查獲時供稱：還有人接駁，故警員李玉如、陳順鄉要共犯楊文昌與聲請人約至
      鎮海宮見面。核與警員李玉如、陳順鄉於一審證稱「楊文昌被查獲，於分局供
      出係甲○○之犯行，到場埋伏，叫楊文昌打電話給甲○○，不到一分鐘就騎機
      車到達」，顯與共犯楊文昌稱：「六月十四日中午十二時十七時通聯記錄係聲
      請人邀我去鎮海宮對面工寮見面」等語不符。就此，聲請人則辯稱：「六月十
      五日三時三十分許，是楊文昌打電話給我要我去救他，我才出來」，依經驗法
      則，應係共犯楊文昌被警查獲身上有海洛因，欲嫁禍與聲請人所致，原審不查
      ，悖於證據採認原則。再者倘聲請人確有於當日約定共犯楊文昌於鎮海宮見面
      ，共犯楊文昌既知要與聲請人見面，共犯楊文昌為何又會連絡？又聲請人果真
      六月十四日早上九時五十分的通聯記錄是邀共犯楊文昌至鎮海宮對面工寮見面
      ，共犯楊文昌應熟悉路段，且共犯楊文昌也應知持海洛因之危險，不可能身上
      有海洛因塊磚八塊，且係他人之物，而延誤亦屬不尋常。共犯楊文昌於審判中
      復稱：「當日在派出所我是有打電話給甲○○，但已忘記電話中講什麼，只記
      得有約他出來見面」等語，警訊中則稱：「下午四時五十分甲○○要我在飯店
      不要走，六月十五日零時三分，甲○○打電話給我，我在船上」等語，顯與常
      情相違，故共犯楊文昌之供述應屬杜撰不實。
    (八)共犯楊文昌供稱：係阿猴將海洛因交楊文昌，非聲請人交予，究係阿猴或阿泉
      交予？抑或阿泉就是阿猴？或阿泉與阿猴二人均為共犯？原判決有應於審判期
      日調查之證據未予調查、適用法則不當之違法。
    (九)共犯楊文昌如何於十五日上午一時三十分許抵茄萣外海，再轉乘某男子駕駛之
      竹筏於一時四十分許於茄萣上岸，並於工寮等候聲請人，事實與理由未臻明確
      ，違反嚴格證據法則，且原判決未調查該某男子，剝奪聲請人對該某男子之詰
      問權。
    (十)共同被告不利於己之供述，故得作為其他共同被告犯罪認定之證據，然仍應調
      查其他必要證據，以與事實相符。是共犯楊文昌之自白亦應與聲請人相同，不
      得以共犯楊文昌之自白作為聲請人有罪判決之唯一證據。
二、按有罪之判決確定後，為受判決人之利益聲請再審，必其聲請之理由合於刑事訴
    訟法第四百二十條第一項所定情形之一始准許之。又刑事訴訟法第四百二十條第
    一項第六款（舊法第四百十三條第一項第六款）所謂確實之新證據，係指該項證
    據，事實審法院於判決前未經發見，不及調查斟酌，至其後始行發見者而言，若
    判決前已經當事人提出或聲請調查之證據，經原法院捨棄不採者，即非該條款所
    謂發見之新證據，不得據為再審之原因（最高法院二十八年抗字第八號判例）；
    又此之所謂確實之新證據，固非以絕對不須經過調查程序為條件，但必須可認為
    確實足以動搖原確定判決而為受判決人有利之判決為限，倘受判決人因對有利之
    主張為原審所不採，事後提出證明，以圖證實在原審前所為有利之主張為真實，
    據以聲請再審，該項證據既非判決後所發見，顯難憑以聲請再審（最高法院五十
    年台抗字第一○四號判例參照）。經查：
    (一)聲請再審理由(一)係針對臺灣高雄地方法院八十九年度重訴字第六七號、本院九
      十年度上重訴字第七號判決之內容質疑，惟前揭二判決關於聲請人部分，業經
      本院以九十年度上重更(一)字第一六號判決撤銷改判，並經最高法院以九十一年
      度台上字第四二四０號判決，以聲請人上訴為無理由駁回確定，從而前開二判
      決業經撤銷，聲請人就已經宣告撤銷之判決內容爭執，尚有未洽。
    (二)聲請再審理由(二)指未傳喚證人陳文忠部分，經查聲請人雖曾於本院前審聲請傳
      喚證人陳文忠，惟因本院前審多次傳訊均未到庭，聲請人及其辯護人已向本院
      前審陳明捨棄該證據，並經本院於更(一)審判決理由二(九)說明未傳喚之理由，聲
      請人就其已捨棄之證據再為爭執，亦有未當。
    (三)聲請再審理由(三)謂指紋經鑑定結果與聲請人不符部分，查更(一)審判決已於理由
      二(九)中敘明：扣案之海洛因塊磚因經多人接觸，其上指紋諸多重疊，因此其上
      指紋雖與聲請人指紋不同，尚不足因此認定聲請人未交付該八塊海洛因塊磚給
      共犯楊文昌等語，聲請人提出此項爭執，並非再審事由。
    (四)聲請再審理由(四)指確定判決未審酌證人林育丞、游昇輝之證言部分，經查本院
      前審就此部分，業依據證人鍾燕胡（時任看守所仁舍主任）及共犯楊文昌之陳
      述，認證人游昇輝、林育丞之證詞尚不足作為聲請人有利之證據，並於更(一)審
      判決理由(七)中敘明不採之理由，亦為確定判決所是認，是聲請人稱確定判決未
      詳究證人游昇輝、林育丞之證詞尚有誤解。至於聲請人所稱尚有在場之證人陳
      偉仁、蘇志平部分，本院前審筆錄係記載：當時只有我和楊文昌在場等語（見
      更(一)審判決理由(七)），是聲請人此部分之陳述要難認為實在，自無所謂新證據
      可言。
    (五)聲請再審理由(五)謂共犯楊文昌收到之寄件人「毛思樺」掛號郵件，應係共犯楊
      文昌之家人所寄，與其無關，並指摘本院前審未依職權傳喚「毛思樺」云云。
      然查更(一)審判決已於理由二(八)中敘明為何採信共犯楊文昌之供述，而認前揭郵
      件係聲請人之親友寄送，並依職權向戶政機關函取上開郵件上書寫之寄件人地
      址之
      傳喚毛思樺亦有誤認。
    (六)聲請再審理由(六)所指共犯楊文昌之供述係虛偽、嫁禍予聲請人之詞一節，聲請
      人並未提出任何新證據供本院審酌，自係聲請人之臆測之詞，而與聲請再審之
      理由不符。聲請人又辯稱：共犯楊文昌之供述與其行動電話之通聯紀錄不符，
      足證其不可能將共犯楊文昌送到海邊後再前往機場搭機等情，業經更(一)審判決
      於理由二(三)中審酌：聲請人係搭乘當晚八時十分之飛機返台，而依規定，須在
      半小時之前到達，因此聲請人最遲須於七時四十分前到達澎湖機場候機，然海
      邊至機場仍有一段路程，因此聲請人將共犯楊文昌帶至海邊交代清楚後，隨即
      離去趕往機場搭機返台，乃屬當然之事，當時時間甚為緊迫，不得稍有延遲，
      可見聲請人於十九時三十餘分與共犯楊文昌分手後，因八塊海洛因塊磚價值不
      菲，且為他人之物，茲事體大，甚為不放心，再度與共犯楊文昌聯絡，並不違
      常理，亦為確定判決所是認，何況該二通電話之通話時間均僅為九秒鐘，時間
      甚短，因此不得以此作為聲請人未帶共犯楊文昌至海邊搭船之證據。從而聲請
      人謂原審漏未調查及漏未於判決內說明，尚有誤解。
    (七)聲請再審理由(七)所指矛盾之處，係聲請人拚湊共犯楊文昌、證人即警員李玉如
      、陳順鄉就不同時間發生之事實所為之陳述，自難認原確定判決維持本院更(一)
      審判決有何悖於證據採認原則。至於聲請人所謂共犯楊文昌所述係嫁禍之詞一
      節，聲請人未提出任何事證供本院審酌，自係聲請人之揣測。且本案查獲聲請
      人之經過，業據更(一)審判決於理由二(二)、(六)中參酌共犯楊文昌及證人李玉如、
      陳順鄉、方治平（製作筆錄之警員）之陳述而詳為交代，並無與常情相違之處
      。
    (八)載送共犯楊文昌上岸之男子，其姓名、年籍均不詳，自無從傳喚，是聲請人謂
      本院原審漏未傳喚該名男子到庭作證，剝奪其詰問權云云，亦有誤解。
    (九)本件確定判決，已說明維持本院更(一)審判決除依據共犯楊文昌之供述外，復參
      酌證人李玉如、陳順鄉、方治平之證詞，及聲請人與共犯之雙向通聯紀錄、扣
      案之毒品、毒品鑑定報告書等證據認定事實，是聲請人指摘確定判決係以共犯
      之自白作為聲請人有罪判決之唯一證據，亦與事實不符。
三、本件聲請人所舉聲請再審之理由，核與上引法條所定再審之條件無一相符，應認
    為無再審理由，爰依同法第四百三十四條第一項，裁定如主文。
中　　　華　　　民　　　國　　九十三　　年　　十二　　　月　　三十一　　日
                                  臺灣高等法院高雄分院刑事第八庭
                                        審判長法官惠光霞
                                              法官趙文淵
                                              法官李淑惠
右正本證明與原本無異。
如不服本裁定應於送達後五日內向本院提出抗告狀。
        　　　　　　　　　　　　　　　　　　書記官廖素珍
中　　　華　　　民　　　國　　九十三　　年　　十二　　　月　　三十一　　日
